【裁判字號】    91,訴,4453
【裁判日期】    920227
【裁判案由】    損害賠償
【裁判全文】
臺灣台北地方法院民事判決  九十一年訴字第四四五三號
    原      告    三商行股份有限公司
    法定代理人    丙○○
    訴訟代理人    丁○○
    被      告    嘉濤貿易股份有限公司
    法定代理人    甲○○
    被      告    乙○○
    兼訴訟代理人                        居台北市○○路五０二巷三號
右當事人間請求損害賠償事件，經本院刑事庭以九十一年度附民字第四九號裁定移送
前來，本院判決如左：
    主      文
被告應連帶給付原告新台幣陸拾柒萬仟伍佰元及自民國九十一年三月五日起至清償
日止按年息百分之五計算之利息。
訴訟費用由被告連帶負擔。
本判決第一項於原告以新台幣貳拾伍萬元供擔保後，得假執行。
    事    實
甲、原告方面：
一、聲明：除假執行供擔保金額外，如主文所示。
二、陳述略稱：
（一）原告三商行股份有限公司（以下簡稱三商行公司）以「酒窩」商標圖樣指定使
      用於香檳酒、白蘭地酒、威士忌酒、伏特加酒等酒類商品，申請經濟部智慧財
      產局核准註冊，取得第八九六四五八號商標專用權，專用期間自民國（下同）
      八十九年七月一日起至九十九年六月三十日止。原告並自多年前即持續花費鉅
      資以大量廣告推廣促銷，已使「酒窩」成為消費者所普遍認知之著名商標。
（二）又被告乙○○係被告嘉濤貿易股份有限公司（以下簡稱「嘉濤公司」）之負責
      人，其所經營之嘉濤公司營業項目為洋菸、洋酒食品罐頭之買賣業務，竟於嘉
      濤公司銷售之同一酒類商品上，使用近似於原告首揭商標圖樣之「大酒窩」，
      行銷全國，造成消費者誤認嘉濤公司銷售之商品較原告銷售之商品具有更佳品
      質，嚴重影響原告權利。原告與嘉濤公司所銷售之威士忌酒商品均標示為日商
      ＮＩＫＫＡ製造，惟其品質並不相同，嘉濤公司商品之品質價位本低於原告銷
      售之商品，依日本國原廠商之產品目錄所列載，原告銷售之酒窩威士忌酒在日
      本之單價為一千五百一十日圓，嘉濤公司所銷售標示大酒窩之威士忌在日本之
      單價為一千一百日圓，嘉濤公司進貨成本必遠低於原告，而其在商品上標示「
      大酒窩」，予人之印象則為優於原告銷售之「酒窩」威士忌。被告佳濤公司大
      酒窩威士忌在台灣市場零售單價為新台幣四百四十九元，遠低於原告在台灣市
      場相同容量商品零售價新台幣六百元，顯然其故意不法侵害原告商標專用權，
      確已嚴重影響原告銷售量值。
（三）按商標專用權人對於侵害其商標專用權者，得請求損害賠償；商標專用權人依
      六十一條請求損害賠償時，得就左列各款擇一計算其損害‧‧‧，就查獲侵害
      商標專用權商品零售單價五百倍至一千五百倍之金額，商標法定有明文。被告
      乙○○為被告嘉濤公司之負責人，被告嘉濤公司經營酒類銷售業務時，不法侵
      害原告商標專用權，依公司法第二十三條規定，被告乙○○自應負連帶賠償責
      任，依其銷售之零售價格為四百四十九元，原告謹依法請求被告商品零售價之
      一千五百倍即新台幣六十七萬三千五百元及法定遲延利息。
三、證據：提出商標註冊證影本、被告所銷售商品標籤影本各一件為證。
乙、被告方面：
一、聲明：駁回原告之訴。
二、陳述略稱：
（一）本件系爭貨品是平行輸入進來的，總共四百箱，並沒有影響其他人，而且也有
      繳稅，所以原告的請求是不合理的。
（二）原告請求賠償之金額不相當。
丙、本院依職權調閱本院九十年自字第九六四號刑事卷宗及臺灣高等法院九十一年上
    易字第二四七四號刑事卷宗。
    理    由
一、按商標專用權人對於侵害其商標專用權者，得請求損害賠償；因故意或過失而有
    販賣使用近似於他人註冊商標圖樣之類似商品之行為者，應與侵害商標專用權者
    負連帶責任；商標專用權人，依商標法第六十一條請求損害賠償時，得就查獲侵
    害商標專用權商品零售單價五百倍至一千五百倍之金額計算之，商標法第六十一
    條第一項前段、第六十六條第一項第三款分別定有明文。按公司法第二十三條規
    定，公司負責人對於公司業務之執行，如有違反法令致他人受損害時，對他人應
    與公司負連帶賠償之責，此係有關公司侵權行為能力之規定，公司負責人代表公
    司執行公司業務，為公司代表機關之行為，若構成侵權行為，即屬公司本身之侵
    權行為，法律為防止公司負責人濫用其權限致侵害公司之權益，並使受害人多獲
    賠償之機會，乃令公司負責人與公司連帶負賠償之責。
二、經查，原告三商行公司以「酒窩」商標圖樣指定使用於香檳酒、白蘭地酒、威士
    忌、伏特加酒等酒類商品，向經濟部智慧財產局申請註冊核准，取得第八九六四
    五八號商標專用權，專用期間自八十九年七月一日起至九十九年六月三十日止乙
    節，有被告不爭執其真正之中華民國商標註冊證影本附於本院九十年自字第九六
    四號刑事卷宗內足憑。又被告乙○○係位在臺北市○○區○○路七七號四樓嘉濤
    公司之執行業務股東及實際負責人，嘉濤公司營業項目為洋菸、洋酒、食品、罐
    頭買賣業務，於九十年六月一日，自日本國ＮＩＫＫＡ公司，以每箱日幣七千八
    百元之價格，進口四百箱（每箱十二瓶）之名稱為「ＭＡＬＴ  Ｃｌｕｂ」威士
    忌酒，並印製「大酒窩」於酒瓶背面之說明商品容量、酒精濃度、進口商、製造
    商等之中文標貼上，再以每瓶新臺幣四百四十九元之價格販賣予不特定客戶，或
    由臺北市萬華區某盤商訂貨，直接由保稅倉庫出貨，至九十年九月間銷售完畢等
    情，亦為被告乙○○所不爭執，並有嘉濤公司所出售之「ＭＡＬＴ  Ｃｌｕｂ」
    威士忌酒正反面照片影本、嘉濤公司查詢資料影本、變更登記表及被告乙○○提
    出之進口報單影本附於前開刑事卷內可稽，是被告嘉濤公司自九十年六月一日進
    口起至同年九月間銷售完畢止，於與三商行申請註冊使用商品之同一商品即威士
    忌酒，使用「大酒窩」商標圖案於酒瓶背面之標示上，並予以販售等情，應可認
    定。
三、被告等雖抗辯：本件系爭貨品係平行輸入，總共四百箱，並沒有影響其他人云云
    。惟按真正商品平行輸入」之進口商，對其輸入之商標專用權人所產銷附有商標
    圖樣之真正商品，若未為任何加工、改造或變更，逕以原裝銷售時，因其商品來
    源正當，不致使商標專用權人或其授權使用者之信譽發生損害，復因可防止市場
    之獨占、攏斷，促使同一商品價格之自由競爭，消費者亦可蒙受以合理價格選購
    之利益，在未違背商標法之立法目的範圍內，應認已得商標專用權人之同意為之
    ；惟若非原裝銷售，擅予加工、改造或變更，而仍表彰同一商標圖樣於該商品，
    或附加該商標圖樣於商品之廣告等同類文書加以陳列或散布之結果，足以惹使消
    費者發生混淆、誤認其為商標專用權人或其授權之使用者、指定之代理商、經銷
    商時，自屬惡意使用他人商標之行為。本件被告嘉濤公司所進口輸入之日商ＮＩ
    ＫＫＡ公司之「ＭＡＬＴ  Ｃｌｕｂ」威士忌酒，固與原告公司所輸入之酒類為
    同一家日商公司所產製，惟被告嘉濤公司所進口輸入之日商ＮＩＫＫＡ公司之「
    ＭＡＬＴ  Ｃｌｕｂ」威士忌酒，原廠並未附有「大酒窩」文字圖樣，「大酒窩
    」圖樣係販賣之前始黏貼上去，此業據被告乙○○於臺灣高等法院九十一年上易
    字第二四七四號刑事案件審理中陳明甚詳（參前開案卷九十一年十月四日審判筆
    錄）。又觀之附於本院九十年自字第九六四號刑事卷宗內之原告公司而被告嘉濤
    公司使用「大酒窩」之文字圖樣，雖係以細明體書寫「大酒窩」，惟其主要部分
    即「酒窩」與原告公司申請商標註冊之「酒窩」異時異地隔離及通體觀察，二者
    之讀音、文字、觀念（均係酒瓶二側內凹，如同人臉部之酒窩）完全相同，而書
    寫之方式雖一為細明體（被告部分）、一為楷體（原告部分），二者仍相當近似
    ，足認使具有普通知識經驗之威士忌酒購買人，於購買時施以普通所用之注意，
    仍有混同誤認之虞；且原告公司所輸入者乃名稱為「Ａｌｌ  ｍａｌｔ」之全麥
    威士忌酒，於日商ＮＩＫＫＡ公司之商品訂價上，二者容量均為七百毫升，而被
    告嘉濤公司進口輸入之日商ＮＩＫＫＡ公司之「ＭＡＬＴ  Ｃｌｕｂ」威士忌酒
    為每瓶日幣一千一百元，原告公司所輸入者為每瓶日幣一千五百十元等節，並有
    被告等不爭執其真正之日商ＮＩＫＫＡ公司產品型錄價目表附於本院九十年自字
    第九六四號刑事卷宗可佐，足徵被告嘉濤公司所進口之威士忌酒較原告公司所進
    口之威士忌酒等級為低，容量相同，售價較低，足以使一般酒類消費者發生混淆
    、誤認其為商標專用權人或其授權之使用者，並認其所輸入之酒質較優而價較廉
    而予以購買；綜上足見被告嘉濤公司進口輸入之日商ＮＩＫＫＡ公司之「ＭＡＬ
    Ｔ  Ｃｌｕｂ」威士忌酒後，並非以原裝銷售，而是擅予使用該「大酒窩」商標
    圖樣於商品再行銷售，其所為與「品質相同」、「原裝銷售」之真品平行輸入有
    異，是其前揭所為抗辯，自難憑採。
四、從前所述，被告嘉濤公司既有侵害原告三商行公司商標專用權之行為，而被告乙
    ○○又係被告嘉濤公司之執行業務股東及實際負責人業如前述，則原告公司依公
    司法第二十三條之規定，請求被告乙○○與被告嘉濤公司負連帶賠償之責，即屬
    有據。被告雖又抗辯：原告請求賠償之金額不合理云云。惟商標專用權人，依第
    六十一條請求損害賠償時，得就左列各款擇一計算其損害：（一）依民法第二百
    十六條之規定。但不能提供證據方法以證明其損害時，商標專用權人，得就其使
    用註冊商標通常所可獲得之利益，減除受侵害後使用同一商標所得之利益，以其
    差額為所受損害。（二）依侵害商標專用權者因侵害行為所得之利益。於侵害商
    標專用權者不能就其成本或必要費用舉證時，以銷售該項商品全部收入為所得利
    益。（三）就查獲侵害商標專用權商品零售單價五百倍至一千五百倍之金額。但
    所查獲商品超過一千五百件時，以其總價定賠償金額；前項賠償金額顯不相當者
    ，法院得予酌減之，商標法第六十六條第一項、第二條分別定有明文。查本件被
    告嘉濤公司所銷售之系爭貨品共四百箱，每箱十二瓶，則其所銷售之貨品共有四
    千八百瓶，以其所定售價每瓶新台幣四百四十九元計算，合計其所銷售貨品之總
    價為新台幣二百一十五萬五千二百元，原告僅請求被告賠償其商品零售價之一千
    五百倍即新台幣六十七萬三千五百元，而非被告商品銷售之總價，其請求之賠償
    金額顯無不相當之處，是被告之前開抗辯亦無可採。
五、綜上所述，被告既有侵害原告之商標權之行為業如前述，是原告依商標法第六十
    一條及公司法第二十三條等規定請求被告連帶給付新台幣陸拾柒萬仟伍佰元及
    自起訴狀繕本送達翌日即民國九十一年三月五日起至清償日止按年息百分之五計
    算之遲延利息，為有理由，應予准許。
六、原告陳明願供擔保，請求宣告假執行，核無不合，茲酌定相當之擔保金額，予以
    准許。
七、據上論結，本件原告之訴為有理由，依民事訴訟法第七十八條、第八十五條第二
    項、第三百九十條第二項，判決如主文。
中      華      民      國    九十二    年      二      月    二十七    日
                                      民事第六庭  法      官  黃蓓蓓
右為正本係照原本作成
如對本判決上訴，須於判決送達後廿日內向本院提出上訴狀
中      華      民      國    九十二    年      三      月      三      日
                                                  法院書記官  柯金珠


司法院資訊處製作；財團法人民間司法改革基金會備份。
